臺灣臺中地方法院刑事判決　　　　　　　　　　　　　九十一年度訴字第五二五號
　　公　訴　人　臺灣臺中地方法院檢察署檢察官
　　被　　　告　甲○○
右列被告因偽造文書等案件，經檢察官提起公訴（九十年度偵字第一四七五二號），
本院判決如左：
    主  文
甲○○連續行使偽造私文書，足以生損害於他人，累犯，處有期徒刑陸月，如易科罰
金，以佰元折算壹日。扣案之偽造信用卡張、變造丙○○國民身分證上之甲○○
照片壹張與附表二所示特約商店之信用卡簽帳單及亞太商業銀行預借現金簽帳單上偽
造之「丙○○」署押共拾伍枚，均沒收。
    事  實
一、甲○○前曾違反麻醉藥品管理條例案件及犯強盜、搶奪等罪，經臺灣高雄地方法
    院及臺灣高等法院高雄分院先後判處有期徒刑五月、三年、三年確定，並定其應
    執行刑為有期徒刑六年二月確定，於民國八十九年四月二十日執行完畢，猶不知
    悔改，於九十年八月間從跳蚤雜誌中得知有販賣身分證及信用卡之廣告，乃以電
    話向自稱「丙○○」之真實姓名年籍均不詳之成年男子（下稱不詳男子）聯絡，
    表明欲向其購買信用卡，並與該不詳男子共同基於變造特種文書之犯意聯絡，於
    翌日在高雄市○○路與林森路口處，先交付訂金新臺幣（下同）八千元及自己之
    照片乙張予該不詳男子，再委由該不詳男子以換貼照片之方式，變造以不明方式
    取得之丙○○身分證；事隔二日，甲○○接獲電話指示，至上開同一處所取得已
    貼有其照片之前揭變造身分證乙張及如附表一所示之偽造信用卡三張，並再交付
    尾款一萬六千元予該男子，足生損害於丙○○本人及戶政事務所關於戶政管理之
    正確性。甲○○於收受上開偽造之三張信用卡後，即分別在該三張信用卡背面接
    續偽簽「丙○○」之署押三枚開卡使用，以表明簽名者於信用卡有效期限內有權
    使用該信用卡之辨識及證明，足以生損害於附表一所示之銀行及丙○○本人，並
    在不知該三張信用卡係偽造情況下，基於意圖為自己不法所有及行使偽造私文書
    、準私文書之概括犯意，連續為下列行為：
    (一)甲○○於如附表二所示之時間，在附表二所示之特約商店內，連續持附表一所
      示之偽造信用卡用卡刷卡消費，並在如附表二所示特約商店之信用卡簽帳單上
      ，未經丙○○之同意，連續偽造「丙○○」署押，且複寫在信用卡簽帳單第一
      聯之後的第二聯，持交給如附表二所示之特約商店店員，表明係「丙○○」本
      人消費之旨以簽帳消費，使如附表二所示之特約商店陷於錯誤將消費標的給付
      與甲○○，而由如附表二所示之真正發卡銀行墊付該筆消費金額，足生損害於
      富邦商業銀行、美商花旗銀行股份有限公司（下稱花旗銀行）、上開特約商店
      、丙○○本人及真正持卡人丁○○、戊○、乙○○。
    (二)甲○○復承前基於意圖為自己不法所有及行使偽造私文書、準私文書之概括犯
      意及另起行使變造特種文書之犯意，於附表三所示之時間，分別至亞太商業銀
      行沙鹿分行及苗栗分行（下稱沙鹿分行、苗栗分行）內，連續持附表一所示之
      偽造信用卡、變造之「丙○○」身分證，分別向沙鹿分行及苗栗分行櫃臺行員
      辦理預借現金各二萬元，合計共六萬元，並未經丙○○之同意，連續於亞太銀
      行預借現金簽帳單上偽造「丙○○」之署押各一枚，表明係「丙○○」本人預
      借現金，使亞太銀行陷於錯誤將現金六萬元交付予甲○○，而由真正發卡銀行
      富邦商業銀行墊付上開預借金額四萬元及手續費八百元、花旗銀行墊付預借金
      額二萬元，足生損害於富邦商業銀行、花旗銀行、亞太銀行、丙○○本人及真
      正持卡人丁○○、戊○、乙○○。
    嗣於九十年八月十五日下午五時二十分許，甲○○再度前往位於臺中縣豐原市○○路三十號之三民書局消費時，為該店店員發覺並報警當場逮獲，始查悉上情，
    並扣得上開偽造信用卡三張及變造之「丙○○」身分證一張。
二、案經臺中縣警察局豐原分局報請臺灣臺中地方法院檢察署檢察官偵查起訴。
    理  由
一、右揭事實業據被告甲○○於警詢、偵查中及本院審理時均坦承不諱，並經被害人
    丁○○指述綦詳，亦與證人黃金枝即諾貝爾書城會計、林俊杰即亞太商業銀行沙
    鹿分行行員、陳秋敏即查獲員警之證述情節相符，復有上開變造之身分證一張、
    富邦商業銀行信用卡部附表一所示編號一、二偽造信用卡之消費明細表各一份、
    花旗銀行附表一所示編號三偽造信用卡之消費明細表一份、預借現金簽帳單影本
    三紙、信用卡消費簽帳單影本五張、附表一所示編號二、三真正持卡人戊○、乙○○之信用卡申請書影本各一份附卷可稽，足見被告自白與事實相符，本案事證
    明確，其犯行洵堪認定，應依法論科。
二、按信用卡背面之簽署，係表明開始使用該信用卡及同意遵守該信用卡銀行之使用
    條款，亦即在信用卡背面之簽署，依上開特約或習慣，足以為表示其用意之證明
    ，應依刑法第二百二十條第一項之規定，論以同法第二百十條之私文書，又按信
    用卡簽帳單係特約商店所制作，用以記載持卡人消費項目、金額、時間、商店名
    稱，得持以經聯合信用卡處理中心向發卡銀行請領款項之證明，持卡人每於消費
    後在簽帳單上之署押，則表示持卡人係親自消費，此於簽帳單上持卡人簽名欄後
    ，均為該項意思表示之記載即可明之，故持卡人於簽帳單上之署押，亦具特定意
    思表示，是信用卡簽帳單自屬文書無疑，而該等文書具有確認持卡人之身分，持
    卡人簽名後之簽帳單係由特約商店核對收執，並轉向發卡銀行請款，此簽帳單上
    之署押，係持卡人以該文書內容對於特約商店請求於核對無誤時提供商品或服務
    ，以及請求發卡銀行給付款項之依據，是偽造簽帳單上署押之文書後，由特約商
    店及發卡銀行就此等文書進行審查核對提供契約給付之過程觀之，實該當於刑法
    第二百十六條之「行使」之法意。是被告甲○○在附表一所示三張偽造信用卡背
    面之持卡人欄上偽簽「丙○○」之署押三枚，其後又持該三張偽造信用卡至如附
    表二所示之特約商店刷卡消費，復持該三張偽造信用卡至如附表三所示銀行預借
    現金，核其所為，係犯刑法第二百十六條、第二百二十條第一項、第二百十條行
    使偽造準私文書罪、同法第二百十六條、第二百十條行使偽造私文書罪、同法第
    三百三十九條第一項詐欺取財罪；另被告又持上開變造之「丙○○」身分證辦理
    預借現金，係犯刑法第二百十六條、第二百十二條之行使變造特種文書罪。被告
    與自稱「丙○○」之不詳成年男子，就變造特種文書部分有犯意聯絡及行為分擔
    ，為共同正犯。被告於信用卡背面簽名欄及如附表二所示特約商店之簽帳單、附
    表三所示預借現金簽帳單上偽造署押之行為係偽造準私文書、偽造私文書之部分
    行為，而其偽造後持以行使，偽造之低度行為為行使之高度行為所吸收，均不另
    論罪；另被告變造特種文書復持以行使，變造特種文書之低度行為為高度之行使
    行為所吸收，亦不另論罪。又被告先後多次行使偽造準私文書、私文書、特種文
    書犯行及詐欺取財犯行，均時間緊接，犯罪構成要件相同，顯係出於概括犯意反
    覆為之，均為連續犯，應依刑法第五十六條之規定，論以情節較重之連續行使偽
    造準私文書、私文書、特種文書及連續詐欺取財罪，並依法加重其刑。再上開連
    續行使偽造準私文書、私文書、特種文書與連續詐欺取財罪間，有方法目的之牽
    連關係，應依刑法第五十五條之規定，從一重之連續行使偽造私文書罪處斷。被
    告前曾違反麻醉藥品管理條例案件及犯強盜、搶奪等罪，經臺灣高雄地方法院及
    臺灣高等法院高雄分院先後判處有期徒刑五月、三年、三年確定，並定其應執行
    刑為有期徒刑六年二月確定，於八十九年四月二十日執行完畢，此有臺灣高等法
    院被告全國前案紀錄表及臺灣臺中地方法院檢察署刑案資料查註紀錄表附卷可稽
    ，其前受有期徒刑執行完畢，五年內再犯本件有期徒刑以上之罪，為累犯，應依
    刑法第四十七條之規定遞加重其刑。爰審酌被告正值壯年，不思循正當管道賺取
    財物，欲謀不勞而獲，其心可議，暨考其犯罪動機、手段、方法、詐欺之所得及
    犯後坦承犯行，態度尚稱良好等一切情狀，量處如主文所示之刑，併諭知易科罰
    金之折算標準，以示懲儆。扣案之變造丙○○國民身分證上之被告照片一張，為
    被告所有供犯罪所用之物，業據被告自承在卷，應依刑法第三十八條第一項第二
    款規定，予以宣告沒收；另附表二所示之特約商店信用卡簽帳單及附表三所示預
    借現金簽帳單上偽造之「丙○○」署押共十五枚（含複寫之署押），雖未扣案，
    但不能證明業已滅失，仍應依刑法第二百十九條之規定宣告沒收；又附表一所示
    之偽造信用卡三張，應依刑法第二百零五條宣告沒收。至附表二、三特約商店信
    用卡簽帳單及預借現金簽帳單，均為被告所有且供犯罪所用，業經被告供明在卷
    ，惟因未扣案，未免將來執行困難，爰均不予宣告沒收，併此敘明；又附表一所
    示三張偽造信用卡背面持卡人簽名欄上偽造之「丙○○」署押三枚，因該三張偽
    造信用卡業經宣告全部沒收，已如前述，爰不就該部分偽造之署押，另予宣告沒
    收，特予敘明。
三、公訴意旨另以：被告甲○○明知附表一所示之信用卡係屬偽造，仍基於行使偽造
    信用卡之犯意，於附表二、三所示之時、地，連續持上開三張偽造信用卡，刷卡
    消費，應認被告尚涉有刑法第二百零一條之一第二項之行使偽造信用卡罪嫌。惟
    按認定不利於被告之事實，須依積極證據，苟積極證據不足為不利於被告事實之
    認定時，即應為有利於被告之認定，更不必有何有利之證據（最高法院三十年度
    上字第八一六號判例參照）。經查，附表一所示之三張信用卡，因其外觀所示發
    卡銀行與內碼所載真正發卡銀行不同，固係偽造之信用卡，惟被告堅稱：伊看到
    有人刊登廣告，上面寫信用卡任你刷，就照廣告上電話與該名男子聯絡，並與該
    名男子約在高雄市○○路與林森路口處見面，該名男子年約三、四十歲，並自稱
    是「丙○○」，他說急需用錢，叫伊用信用卡預借現金，事後他不去付錢等語，
    是尚難認被告有該三張信用卡係偽造之認識，且觀諸扣案之該三張偽造信用卡，
    一般人極難以肉眼辨認出係偽造之信用卡，此外，亦查無其他積極證據足資證明
    被告於行使之際，明知該三張信用卡係偽造信用卡，此部分核屬不能證明被告犯
    罪，原應為無罪之諭知，惟公訴意旨認此部分與前開有罪部分有牽連犯裁判上一
    罪關係，爰不另為無罪之諭知。
四、公訴人併案（臺灣高雄地方法院檢察署九十一年度偵字第二四六七號）意旨略以
    ：被告甲○○與被告楊金全 (業經臺灣高雄地方法院檢察署通緝中），於九十年
    八月二十二日下午四時五十分許，在高雄市三民區○○○路一之一號震旦行內，
    由被告楊金全持偽造信用卡一張（卡號：000000000000000，發
    卡銀行：富邦商業銀行），以刷卡消費方式，向被害人梁淑琴購買諾基亞８８５
    ０型行動電話乙支，經被害人發覺報警處理而查獲，因認被告此部分所涉罪嫌，
    與本案具有裁判上一罪之連續犯關係，而移送本院併案審理。惟查，被告在本院
    審理時堅稱：僅係陪同被告楊金全購買手機，不知該信用卡係偽造等語，且被告
    並未持右揭偽造信用卡消卡刷費，與本案持偽造信用卡卡消費及預借現金之犯罪
    手段不同，實難謂被告係基於概括犯意為之，無法與前開論罪科刑部分成立裁判
    上一罪之連續犯關係，此併案部分不為起訴效力所及，應移請公訴人另行偵查辦
    理，併予敘明。
據上論斷，應依刑事訴訟法第二百九十九條第一項前段，刑法第五十六條、第二百十
六條、第二百十條、第二百十二條、第二百二十條、第三百三十九條第一項、第五十
五條、第四十一條第一項前段、第四十七條、第三十八條第一項第二款、第二百零五
條、第二百十九條，罰金罰鍰提高標準條例第一條前段、第二條，判決如主文。
本案經檢察官楊朝嘉到庭執行職務
中      華      民      國      九十一      年      六    月    十八    日
                                臺灣臺中地方法院刑事第一庭
                                    審判長法  官  林  清  鈞
                  法  官  鄭  文  祺
                                          法  官  黃  裕  仁
右正本證明與原本無異。
如不服本判決，應於送達後十日內向本院提出上訴狀（須附繕本），上訴於臺灣高等
法院臺中分院。
                                          書記官
中      華      民      國      九十一      年      六    月    十八    日
附表一
┌──┬────────┬───────┬──────┬─────┐
│編號│卡            號│信用卡外觀顯示│真正發卡銀行│真正持卡人│
│    │                │  之發卡銀行  │            │          │
├──┼────────┼───────┼──────┼─────┤
│ 一 │0000000000000000│  荷蘭銀行    │富邦商業銀行│  丁○○  │
├──┼────────┼───────┼──────┼─────┤
│ 二 │0000000000000000│  荷蘭銀行    │富邦商業銀行│  戊○    │
├──┼────────┼───────┼──────┼─────┤
│ 三 │0000000000000000│  荷蘭銀行    │花旗銀行    │  乙○○  │
└──┴────────┴───────┴──────┴─────┘
附表二
┌──┬────┬───┬──────────────┬─────┐
│編號│消費時間│所持之│  特     約     商     店   │ 消費金額 │
│    │        │信用卡│                            │          │
├──┼────┼───┼──────────────┼─────┤
│ 一 │8.15.  │附表一│福懋西屯加油站              │三百元    │
│    │時分│編號三│                            │          │
├──┼────┼───┼──────────────┼─────┤
│ 二 │8.15.  │附表一│主婦服裝股份有限公司臺中七店│八百九十九│
│    │時分│編號二│（ＮＥＴ）                  │元        │
├──┼────┼───┼──────────────┼─────┤
│ 三 │8.15.  │附表一│臺灣新學友書局臺中逢甲店    │一百九十八│
│    │時    │編號一│                            │元        │
├──┼────┼───┼──────────────┼─────┤
│ 四 │8.15.  │附表一│中國石油股份有限公司苗栗交流│一千零三十│
│    │時分│編號三│道站                        │元        │
├──┼────┼───┼──────────────┼─────┤
│ 五 │8.15.  │附表一│三民圖書股份有限公司        │五千五百二│
│    │時分│編號二│                            │十八元    │
├──┼────┼───┼──────────────┼─────┤
│ 六 │8.15.  │附表一│諾貝爾圖書城                │六百八十元│
│    │時分│編號三│                            │          │
└──┴────┴───┴──────────────┴─────┘
附表三
┌──┬────┬───┬──────────────┬─────┐
│編號│時    間│所持之│預 借 現 金 銀 行           │消費金額  │
│    │        │信用卡│                            │          │
├──┼────┼───┼──────────────┼─────┤
│ 一 │8.15.  │附表一│亞太商業銀行沙鹿分行        │二萬零八百│
│    │時分│編號二│                            │元        │
│    │        │      │          │          │
├──┼────┼───┼──────────────┼─────┤
│ 二 │8.15.  │附表一│亞太商業銀行沙鹿分行        │二萬元    │
│    │時分│編號一│                            │          │
│    │        │      │                            │          │
├──┼────┼───┼──────────────┼─────┤
│ 三 │8.15.  │附表一│亞太商業銀行苗栗分行        │二萬元    │
│    │某時    │編號三│                            │          │
│    │        │      │                            │          │
└──┴────┴───┴──────────────┴─────┘
附錄論罪科刑法條
刑法第二百十條
偽造、變造私文書，足以生損害於公眾或他人者，處五年以下有期徒刑。
刑法第二百十二條
偽造、變造護照、旅券、免許證、特許證及關於品行、能力服務或其他相類之證書、
介紹書，足以生損害於公眾或他人者，處一年以下有期徒刑、拘役或三百元以下罰金
。
刑法第二百十六條
行使第二百十條至第二百十五條之文書者，依偽造、變造文書或登載不實事項或使登
載不實事項之規定處斷。
刑法第二百二十條第二項
錄音、錄影或電磁記錄，藉機器或電腦之處理所顯示之聲音、影像或符號，足以為表
示其用意之證明者，亦同。
刑法第三百三十九條第一項
意圖為自己或第三人不法之所有，以詐術使人將本人或第三人之物交付者，處五年以
下有期徒刑、拘役或科或併科一千元以下罰金。
